【裁判字號】    97,訴,1827
【裁判日期】    971211
【裁判案由】    侵權行為損害賠償
【裁判全文】
臺灣高雄地方法院民事判決              97年度訴字第1827號
原      告  乙○○
被      告  丙○○
當事人間請求侵權行為損害賠償事件，向本院刑事庭提起附帶民
事訴訟（本院97年度審交簡附民字第39號），經本院刑事庭裁定
移送前來，本院於民國97年11月27日言詞辯論終結，判決如下：
  主  文
被告應給付原告新台幣參萬玖仟肆佰壹拾元，及自民國九十七年
十一月二十七日起至清償日止，按年利率百分之五計算之利息。
原告其餘之訴駁回。
訴訟費用由被告負擔十分之一，餘由原告負擔。
本判決第一項得假執行。
原告其餘假執行之聲請駁回。
  事實及理由
一、本件被告經合法通知，無正當理由未於言詞辯論期日到場，
    核無民事訴訟法第386 條所列各款情形，爰依原告之聲請，
    由其一造辯論而為判決。
二、原告起訴主張：緣訴外人甲○○於民國96年3 月23日19時30
    分許，在高雄市○○區○○街138 號前之道路上，委託三姊
    妹餐廳處理辦桌事宜，再由該餐廳委請被告搭設帳棚，以作
    為擺設筵席之用，被告本應注意未經警察機關許可，不得在
    道路上舉行賽會、擺設筵席等或其他類似之行為，且應注意
    在棚架前方應設置警告設施，詎被告疏未注意，未向警察機
    關申請許可，逕行搭建棚架占用上址前由南向北車道，致影
    響鼎泰街由南往北方向車道車輛之通行，又僅於帳棚前方擺
    設一張四方形桌子為警示，並未設置任何警示燈或警告設施
    。適原告於同日22時10分許，騎乘車號XNZ －609 號重型機
    車，沿鼎泰街由南向北行駛至上開帳棚前方，因閃避來車視
    線不明，右前側車身擦撞上開帳棚前方做為警示用之桌子，
    致原告人身倒地，受有四肢多處撕裂傷、合併皮膚缺損及傷
    口感染等傷害（下稱系爭車禍事故），原告因此支出手術後
    復健醫療用品彈性手套、襪套等費用之財產上損害計新台幣
    （下同）17,640元，另因此事故造成精神上之痛苦與不便，
    屬非財產上之損害500,000 元，被告應負民法第184 條、及
    第195 條之侵權行為之損害賠償責任。並聲明：(一)被告應給
    付原告517,640 元，及自97年11月27日（最後言詞辯論期日
    ）起至清償日止，按年息百分之5 計算之利息。(二)願供擔保
    ，請准宣告假執行。
三、被告未於言詞辯論期日到場，亦未提出書狀作何聲明或陳述
    。
四、按「因故意或過失，不法侵害他人之權利者，負損害賠償責
    任。」、「汽車、機車或其他非依軌道行駛之動力車輛，在
    使用中加損害於他人者，駕駛人應賠償因此所生之損害。」
    ，民法第184 條第1 項前段、第191 條之2 前段分別定有明
    文。又按未經警察機關許可，不得在道路上舉行賽會、擺設
    筵席、拍攝影片、演戲、運動或其他類似之行為，道路交通
    安全規則第142 條第1 款定有明文。又使用道路搭建臨時帳
    棚，應樹立警告標誌，夜間並安裝警告燈等注意事項，道路
    交通安全規則雖無明確之規範，但由同規則第143 條：「挖
    掘道路工程進行中，應樹立警告標誌，夜間並安裝警告燈」
    規定之意旨可知，使用道路搭建帳棚或其他類似之行為，亦
    應注意必須樹立警告標誌，且於夜間並應安裝適當之警示燈
    或警告設施。查原告主張系爭車禍事故，被告有未向警察機
    關申請許可，逕行在上址搭建棚架，且未設置任何警示燈或
    警告設施之事實，業據其提出國軍左營總醫院附設民眾診療
    服務處診斷證明書1 紙、事故現場蒐證與車損照片共6 張、
    道路交通事故現場圖、道路交通事故調查報告表(一)(一)附卷可
    稽；被告復因系爭車禍事故所涉過失傷害罪，業經本院97年
    度審交簡字第154 號刑事判決判處拘役40日，減為拘役20日
    確定，有該刑事判決書附卷可參，且經本院查閱卷附之上開
    過失傷害案件卷宗影本無訛。本院依上開資料審核結果，確
    與原告所述之事實相符，且被告亦不爭執，則原告主張之事
    實，應可認為真實。則被告於系爭車禍事故既有前揭過失而
    致原告受有四肢多處撕裂傷、合併皮膚缺損及傷口感染等傷
    害，原告依侵權行為損害賠償請求權主張被告應負賠償責任
    者，依法洵屬有據，自應予以准許。
五、原告於系爭車禍事故之發生是否與有過失？
    按「損害之發生或擴大，被害人與有過失者，法院得減輕賠
    償金額或免除之」、「汽車行駛時，駕駛人應注意車前狀況
    及兩車併行之間隔，並隨時採取必要之安全措施」，民法第
    217 條第1 項及道路交通安全規則第94條第3 項分別定有明
    文。查系爭車禍事故肇事路段之鼎泰街係以快慢車道分隔線
    分隔出南北向快、慢車道，各向皆設有快車道2 線（寬度均
    為3.4 公尺）及慢車道1 線（寬5 公尺），該路段速限為50
    公里，事故發生當時天候為晴，夜間有照明，視距良好，事
    發後原告所駕車輛已移動，筵席帳棚前方擺設之四方形桌子
    經撞擊倒地後經扶起所在位置於帳棚南方17公尺處，且位於
    外側快車道上，上開四方形桌子之北方1.6 公尺處由南往北
    直線延伸一直線且長約1.2 公尺之刮地痕，上開四方形桌子
    之北方5.6 公尺處留有油漬一灘，現場別無其它煞車痕跡，
    原告所駕車輛之右側車身有撞擊痕跡等情，此有上開刑事卷
    宗所附道路交通事故調查報告表、現場圖、照片等件在卷足
    憑。是依肇事後原告車損位置及現場狀況以觀，原告既係沿
    鼎泰街由南往北方向直行，固於鼎泰街外側快車道上有筵席
    帳棚等障礙物，然因鼎泰街內側快車道仍有3.4 公尺寬之距
    離，且原告所駕車輛又係所佔空間不大之機車，而該路段夜
    間照明及視距亦均良好，堪認原告於事發之時就該路段快、
    慢車道兩邊之路況應皆係在其行車視野可得注意之範圍內而
    無所遺漏，其亦應得輕易提早見及而可及時採取必要之迴避
    閃煞等安全措施以為避免，且從現場並未留有任何煞車痕跡
    可知，原告應係未及注意發現帳棚前之上開四方形桌子以致
    未採取任何之閃煞措施即直接撞上，原告於系爭車禍事故之
    發生，顯應有未注意車前狀況之情形以致甚明，故原告於此
    自亦存有過失。本院斟酌兩造於系爭車禍事故發生之一切情
    狀，認被告就系爭車禍事故之發生應負50% 過失責任，餘之
    過失責任則應由原告自負。
六、原告依法得請求被告損害賠償之數額若干：
    按「不法侵害他人之身體或健康者，對於被害人因此喪失或
    減少勞動能力，或增加生活上之需要時，應負損害賠償責任
    。」、「不法侵害他人之身體、健康、名譽、自由、信用、
    隱私、貞操或不法侵害其他人格法益而情節重大者，被害人
    雖非財產上之損害，亦得請求賠償相當之金額。」，民法第
    第193 條第1 項、第195 條第1 項前段分別定有明文。茲就
    原告請求賠償之各項金額是否准許，分述如後：
  (一)增加生活上之需要：
    原告因系爭車禍事故受有四肢多處撕裂傷、合併皮膚缺損及
    傷口感染等傷害，因此支出彈性手套、彈性襪套、彈性襪等
    費用共計17,640元，此有統一發票（97年度審交簡附民字第
    39號卷第11頁）附卷可稽，且為被告所不爭執，經核上開支
    出與本件車禍發生有因果關係，且客觀上核屬必要，應予准
    許。
  (二)精神慰撫金：
    原告主張其因本件車禍受有傷害，致身心受創甚鉅，爰請求
    非財產上損害500,000 元等語。本院審酌原告因本件車禍受
    有四肢多處撕裂傷、合併皮膚缺損及傷口感染等傷害，分別
    於96年3 月27日、同年4 月9 日接受傷口擴創及植皮手術，
    共住院36日，出院後還需使用彈性手套、彈性襪套、彈性襪
    等情，有國軍左營總醫院附設民眾診療服務處診斷證明書（
    97年度審交簡附民字第39號卷第29頁）為證，顯造成日常生
    活行動上諸多不便，堪認原告確受有精神上痛苦。而查原告
    係民國60年4 月23日出生，目前為職業軍人，每月薪資約45
    ,000 元 ，名下有房屋、土地各一筆、汽車一輛；被告則係
    民國57年11月18日出生，以搭設筵席棚架為業，名下無任何
    財產等情，有稅務電子閘門財產所得調件明細表在卷可稽（
    本院卷第16至21頁）。是本院斟酌原告所受之傷害程度、兩
    造之學識經歷、財產狀況及原告痛苦程度等節，認原告所得
    請求之精神慰撫金以140,000 元為適當。至原告逾此部分之
    主張，為無理由。
  (三)綜上，本件原告依法所得請求被告賠償之金額為增加生活上
    之需要17,640元、精神慰撫金140,000 元，合計157,640 元
    ，此損害賠償額再扣除原告與有過失之部分即50% 後則為78
    ,820元。
七、按「數人共同不法侵害他人之權利者，連帶負損害賠償責任
    ；又債權人向連帶債務人中之一人免除債務，而無消滅全部
    債務之意思表示者，除該債務人應分擔之部分外，他債務人
    仍不免其責任，為民法第185 條第1 項、第276 條第1 項所
    明定。和解如包含債務之免除時，自有上開規定之適用。」
    ，此有最高法院94年度臺上字第614 號判決可資參照。又按
    未經警察機關許可，不得在道路上舉行賽會、擺設筵席、拍
    攝影片、演戲、運動或其他類似之行為，道路交通安全規則
    第142 條第1 款定有明文。經查，訴外人甲○○於系爭車禍
    事故之上開刑案偵訊時已自承：在路邊辦桌，並沒有申請許
    可等語，可見甲○○使用上述道路擺設筵席前，未親自或委
    由三姊妹餐廳先向警察機關提出申請，且如非甲○○所親自
    申請，則應於搭建前督促三姊妹餐廳取得許可，而不能僅以
    該次筵席統由三姊妹餐廳承包，即可全然不管是否已得警察
    機關之許可，而貿然占用道路搭建帳棚。復對於違規搭建帳
    棚，導致鼎泰街車道縮減，足以影響通行於鼎泰街由南往北
    方向車道車輛行駛之安全，有發生交通事故之危險，負有防
    止其發生之義務，依當時情形並無不能注意之情事，竟疏未
    注意，未先經警察機關許可，亦未督促三姊妹餐廳或被告丙
    ○○設置適當之警告設施，就系爭車禍事故之發生而言，核
    有過失。被告與訴外人甲○○之過失行為，既為原告受有前
    開損害之共同原因，亦即所謂行為關連共同，被告與訴外人
    甲○○依民法第185 條第1 項前段之規定，自應連帶負損害
    賠償責任。又甲○○未先經警察機關許可，亦未督促三姊妹
    餐廳或被告設置適當之警告設施，被告僅於帳棚前方擺設一
    張四方形桌子為警示，並未設置任何警示燈或警告設施，是
    本院審酌被告與訴外人甲○○之過失情節與程度，認被告與
    甲○○之過失責任各為50% 。從而，被告內部應分擔之部分
    為39,410元（計算式：78,820元×50% ＝39,410元），訴外
    人甲○○亦為39,410元。茲因原告業已於97年11月27日與訴
    外人甲○○達成和解等情，有本院和解筆錄附卷可稽，而原
    告僅於上揭和解筆錄記載拋棄對甲○○就系爭車禍事故之其
    餘請求，是揆諸前揭說明，原告固與訴外人甲○○和解，但
    無消滅全部債務之意思表示，故除訴外人甲○○應分擔之部
    分即39,410元（計算式：78,820元×50% ＝39,410元）外，
    被告仍不免其責任。準此，原告所得請求被告賠償之損害賠
    償金額，應為39,410元（計算式：78,820元×50% ＝39,410
    元）。至原告逾此部分之主張，為無理由。
八、綜上所述，原告因被告未設置任何警示燈或警告設施之過失
    ，受有增加生活上之需要及精神上痛苦等損害，從而，原告
    依據侵權行為法律關係，請求被告給付39,410元，及自97年
    11月27日（最後言詞辯論期日）起至清償日止，按年息百分
    之5計算之利息，為有理由，應予准許，其逾此範圍之請求
    ，即無理由，應予駁回。
九、本判決原告勝訴部分，本院命被告給付之金額未逾50萬元，
    依民事訴訟法第389 條第1 項第5 款之規定，應依職權宣告
    假執行。至原告雖聲請就勝訴部分為假執行之宣告等語，惟
    按原告得請求之金額既未逾50萬元，而應依職權宣告假執行
    如上，因認其此部分聲請，僅為促請本院為職權發動，併予
    敘明。至於原告敗訴部分，其假執行之聲請，既失依附，應
    予駁回。
十、本件因事證已臻明確，兩造其餘攻擊、防禦方法及證據資料
    之主張，核與判決結果不生影響，爰不逐一論駁，併予敘明
    。
十一、據上論結：原告之訴一部有理由，一部無理由，依民事訴
      訟法第79條、第385 條第1 項、第389 條第1 項第5 款，
      判決如主文。
中    華    民    國    97    年    12    月    11    日
                  民事第一庭  法  官  郭瓊徽
上為正本，係依原本作成。
如不服本判決，應於送達後20日內，向本院提出上訴狀並表明上
訴理由，如於本判決宣示後送達前提起上訴者，應於判決送達後
10日內補提上訴理由書（須附繕本）。
中    華    民    國    97    年    12    月    12    日
                              書記官  簡文清


司法院資訊處製作；財團法人民間司法改革基金會備份。
